【裁判字號】    92,易,464
【裁判日期】    920519
【裁判案由】    恐嚇等
【裁判全文】
臺灣高雄地方法院刑事判決                       九十二年度易字第四六四號
    公  訴  人  臺灣高雄地方法院檢察署檢察官
    被      告  乙○○
    被      告  甲○○
右列被告因恐嚇等案件，經檢察官提起公訴（九十一年度偵字第二六一一一號），本
院判決如左：
    主  文
乙○○、甲○○被訴恐嚇危害安全部分，均無罪。
乙○○被訴重利部分，無罪。
乙○○、甲○○被訴毀損器物部分，均公訴不受理。
    理  由
一、公訴意旨略以：被告乙○○基於乘人急迫貸以金錢而取得與原本顯不相當重利之
    犯意，於民國九十一年六月間，明知告訴人丁○○急需款項繳交貸款，乃乘其急
    迫，在高雄市○○區○○路、民生路口之『古德曼露天咖啡店』，自稱係『黃志
    銘』，而貸以新台幣（下同）二萬元，每十日收取利息二千元，從中賺取月息三
    十分顯不相當之重利，告訴人丁○○並以面額各三萬元之本票二紙質押，且給付
    十三次利息，金額高達二萬六千元。迄同年十一月間，告訴人丁○○因經濟困難
    ，乃無力繼續支付高額利息及償還本金，詎被告乙○○（公訴人誤載為蔡明輝）
    為催討借款，竟與被告甲○○共同基於毀損之犯意聯絡，先於同年十一月十一日
    ，腳踹告訴人丁○○、丙○○○（即丁○○之母）位於高雄市○○區○○街五七
    巷三號住處之鋁門，使該鋁門整面倒下，因而毀壞達不堪使用之程度；繼之於同
    年月十四日、同年月十九日、同年月二十日及同年月二十一日十三時三十分許，
    被告乙○○（公訴人誤載為蔡明輝）、甲○○二人除承前開毀損之犯意聯絡外，
    並另共同基於恐嚇之概括犯意聯絡，連續多次前往上址，在告訴人丁○○、丙○○○前揭住處之不鏽鋼大門、鐵捲門、門柱及牆壁上，以紅色鐵樂士噴漆書寫『
    死』、『全家死光』、『丁○○』、『還錢』、『畜牲』、『幹』、『鬼屋』、
    『忌中』及骷髏頭圖案等字眼，以此惡害恐嚇告訴人丁○○、丙○○○，致使告
    訴人丁○○、丙○○○心生畏懼，並致令該不鏽鋼大門、鐵捲門、門柱及牆壁之
    原來油漆、磁磚外觀喪失效用而不堪使用，足生損害於告訴人丁○○、丙○○○
    等情。因認被告二人共犯刑法第三百零五條恐嚇罪嫌及第三百五十四條毀損罪嫌
    ；被告乙○○另犯同法第三百四十四條重利罪嫌。
二、無罪部分：
  (一)按犯罪事實應依證據認定之，無證據不得推定其犯罪事實；又不能證明被告犯罪
    者，應諭知無罪之判決，刑事訴訟法第一百五十四條、第三百零一條第一項前段
    分別定有明文。再認定被告有罪之事實，應憑證據，如未能發現相當之證據，或
    證據不足以證明，自不能以推測或擬制之方法，以為裁判之基礎；且認定犯罪事
    實所憑之證據，其為訴訟上之證明，須達於通常一般人均不致有所懷疑，而得確
    信其為真實之程度者，始得據為有罪之認定，倘其證明尚未達到此一程度而有合
    理之懷疑存在時，尚難為有罪之認定基礎；苟積極證據不足以為不利於被告事實
    之認定，即應為有利於被告之認定，更不必有何有利之證據（最高法院三十年上
    字第八一六號、四十年臺上字第八六號、七十六年臺上字第四九八六號判例參照
    ）。
  (二)公訴意旨認被告共犯恐嚇危害安全罪嫌；被告乙○○另犯重利罪嫌，無非係以告
    訴人丁○○、丙○○○之指訴及現場照片資為論依據。訊據被告均堅決否認有何
    上開犯行，被告乙○○辯稱：伊並非『黃志銘』，且係在朋友『阿生』之介紹下
    ，在高雄市○○路、中華路口處，借告訴人丁○○六萬元，除約定十天清償外，
    並未約定利息，嗣告訴人丁○○未依約清償，伊乃邀被告甲○○陪同至告訴人丁○○家中，其中一次並噴寫如起訴書事實欄所示之文字，但被告甲○○並未噴漆
    等語；而被告甲○○則以：伊係順道陪同被告乙○○至告訴人丁○○家中，第一
    次時，曾碰到告訴人丙○○○，當時告訴人丙○○○正在清洗油漆，並指責渠為
    何要噴漆，伊就與之理論，第二次時，被告乙○○確有噴漆，但噴漆內容並不清
    楚等語置辯。經查：
  重利罪嫌部分：
    告訴人丁○○於本院結證稱：伊除向『黃志銘』借款外，亦曾向被告乙○○借六
    萬元，其中被告乙○○部分，借款地點係在高雄市○○路、九如路附近，一開始
    被告乙○○不願借款，嗣伊找其兄盧警輝擔保，被告乙○○始同意借款，當時僅
    約定十天還款，並未約定利息，但曾簽發面額六萬元之本票一張；在警訊時，伊
    與告訴人丙○○○均誤被告乙○○係『黃志銘』，然被告乙○○及『黃志銘』同
    一人等語綦詳（詳本院九十二年四月四日審判筆錄）。核與證人即告訴人丁○○
    之兄盧警輝於本院證稱：伊陪同告訴人丁○○至高雄市○○路、中華路口借錢，
    當時伊曾簽發面額六萬元之本票一紙等語；告訴人丙○○○結稱：有一位自稱『
    黃志銘』之人至伊家中討債，伊不確定被告乙○○是否為『黃志銘』，噴第一次
    漆時，伊就報案，後來又有人來討債，就以為討債之人就是噴漆之人，其當時曾
    詢問告訴人丁○○是否還有欠他人錢，告訴人丁○○表示還有欠朋友錢等語大致
    相符（詳本院九十二年五月五日審判筆錄）。職此之故，因告訴人丁○○曾分別
    向被告乙○○、『黃志銘』借錢，且二次借款之地點分別為『高雄市○○路與九
    如路口』、『高雄市○○路、民生路口之古德曼露天咖啡店』（詳起訴書所載）
    ；借款之金額分別為六萬元、二萬元（詳起訴書所載）；簽發本票之方式分別為
    『面額六萬元之本票一張』、『面額各三萬元之本票二張』，顯見被告乙○○與
    『黃志銘』係不同主體。此外，復參以告訴人丁○○借款，除約定十天清償外，
    並未約定利息等情，告訴人丁○○、被告乙○○所述均屬一致。從而，被告乙○○應非公訴人所指之『黃志銘』，且無重利罪嫌甚明。
  恐嚇危害安全罪嫌部分：
    刑法第三百零五條之『恐嚇』與刑法第三百零九條之『侮辱』並不相同，如對生
    命、身體、自由、名譽、財產等法益加以不法惡害之意旨，通知他人，使人產生
    恐怖之心理狀態，則屬『恐嚇』；如以使人難堪為目的，以言語、文字、圖畫或
    動作，表示不屑輕蔑或攻擊之意思，足以對於個人在社會上所保持之人格及地位
    ，達貶損其評價之程度，則屬『侮辱』。本件被告乙○○固坦承於告訴人丁○○
    、丙○○○住處之不鏽鋼大門、鐵捲門、門柱及牆壁上，以紅色鐵樂士噴漆書寫
    『死』、『全家死光』、『丁○○』、『還錢』、『畜牲』、『幹』、『鬼屋』
    、『忌中』及骷髏頭圖案等字眼（詳本院九十二年三月十七日審判筆錄第五頁第
    四行）。惟(1)其中關於『畜牲』、『幹』等字眼，係以不屑輕蔑之意思，減損告
    訴人丁○○、丙○○○人格、地位之評價，應屬侮辱，而非恐嚇。(2)另『丁○○
    』、『還錢』等字眼，應屬催討債務之表示，尚非恐嚇、侮辱。(3)至『死』、『
    全家死光』、『鬼屋』及『忌中』等字句，雖屬生命權喪失之表示，然此係被告
    乙○○討債不成，一時氣憤下所為，主觀上應為詛咒之表示，尚無不法加害之意
    思；且因告訴人丁○○、丙○○○均指陳：不會害怕，但會被鄰居嘲笑等語（詳
    本院九十二年五月五日審判筆錄第八頁第九行以下），顯見告訴人丁○○、盧吳
    貴並未因該字句而心生畏懼，僅係客觀上，在不特定人所得見共聞之情況下，足
    以減損他人對告訴人丁○○、丙○○○之評價，是上開文句，應屬侮辱而非恐嚇
    。(4)綜上，因被告甲○○於被告乙○○噴漆時，僅在旁觀看等情，業據被告甲○○供陳在卷，核與被告乙○○所陳相符，是被告甲○○應未參與噴漆行為；又因
    被告乙○○雖噴寫上開文字，但非恐嚇，是公訴認被告共犯恐嚇危害安全罪嫌，
    容有誤會。
  (三)從而，依現存之直接、間接證據，被告應無公訴人所指之犯行甚明。此外，復查
    無其他積極證據足資證明被告有上開犯行，不能證明被告犯罪，應為無罪判決之
    諭知。
三、不受理判決部分（指毀損器物罪嫌部分）：
  (一)按告訴乃論之罪，告訴人於第一審辯論終結前，得撤回其告訴；又告訴經撤回者
    ，法院應諭知不受理之判決，刑事訴訟法第二百三十八條第一項及第三百零三條
    第三款分別定有明文。
  (二)本件被告因毀棄損害罪嫌，經公訴人提起公訴，認二人共犯刑法第三百五十四條
    毀損器物罪嫌。因上開罪名，依刑法第三百五十七條之規定，須告訴乃論，茲據
    告訴人丁○○、丙○○○於本院審理中，當庭具狀、或以言詞撤回其告訴（詳撤
    回告訴狀、本院九十二年五月五日審判筆錄），是依前開說明，該部分應諭知不
    受理之判決。
四、至被告涉犯公然侮辱罪部分，應由公訴人另行偵處，附此敘明。
據上論結，應依刑事訴訟法第三百零一條第一項前段、第三百零三條第三款，判決如
主文。
中      華      民      國      九十二      年      五    月    十九    日
                                  臺灣高雄地方法院刑事第一庭
                                      法  官  方  百  正
右正本證明與原本無異。
如不服本判決，應於判決送達後十日內，向本院提出上訴狀。
                                      書記官  張  金  蘭
中    華    民    國      九十二      年      五      月      二十      日


司法院資訊處製作；財團法人民間司法改革基金會備份。
